【裁判字號】    97,消債更,342
【裁判日期】    971230
【裁判案由】    聲請更生程序
【裁判全文】
臺灣嘉義地方法院民事裁定           97年度消債更字第342號
聲  請  人
即 債務 人  甲○○○
上列當事人因消費者債務清理事件聲請更生，本院裁定如下：
    主  文
更生及保全處分之聲請均駁回。
聲請費用由聲請人負擔。
    理  由
一、按債務人對於金融機構因消費借貸、自用住宅借款、信用卡
    或現金卡契約而負債務，在聲請更生或清算前，應提出債權
    人清冊，以書面向最大債權金融機構請求協商債務清償方案
    並表明共同協商之意旨，消費者債務清理條例第151條第1項
    定有明文。又按債務人不能清償債務或有不能清償之虞者，
    得依本條例所定更生或清算程序，清理其債務。聲請更生或
    清算不合程式或不備其他要件者，法院應以裁定駁回之，但
    其情形可以補正者，法院應定期間先命補正，復為同條例第
    3條及第8條所明定。
二、查本件聲請人主張：其有不能清償債務情事，已提出債權人
    清冊，以書面向最大債權金融機構即元大商業銀行股份有限
    公司（下稱元大銀行）請求共同協商債務清償方案（下稱前
    置協商），惟聲請人於民國97年7月25日以存證信函向元大
    銀行提出申請，元大銀行於同年月29日收受後，迄今完全置
    之不理，已逾30日，視為協商不成立，且聲請人之無擔保或
    無優先權之債務總額未逾新臺幣（下同）1,200萬元，復未
    經法院裁定開始清算程序或宣告破產，爰依法向本院聲請更
    生云云。
三、經查：
(一)聲請人確有對於金融機構因自用住宅借款、信用卡或現金卡
    契約而負債務，並於民國97年7月25日以存證信函向最大債
    權金融機構即元大銀行請求前置協商債務，而元大銀行於97
    年7月29日收受等情，有聲請人陳報之函文及送達證明在卷
    可稽。惟查，本院函詢元大銀行聲請人欲協商而未獲其回應
    之原因為何及可接受之方案為何，經元大銀行回函所稱，相
    對人即債務人甲○○○於97年7月29日提出協商申請，經通
    知於97年8月6日補齊資料後，於97年8月31日開始協商，並
    於97年9月24日完成協議，協議方案為：債權總額924,495元
    ，依180期利率1%分期攤還，估計月付金為5,533元。因相對
    人即債務人甲○○○未依限完成簽約手續（相對人拒簽），
    導致協商不成立等語，此亦有該行陳報狀1份附卷足按。因
    而聲請人是否有不能清償債務之情事，端視聲請人是否無法
    負擔每月5,533元。
(二)又，聲請人自陳每月收入約23,000元外，尚有房屋2筆、土
    地1筆、1997年份國瑞廠牌汽車1輛及1992年出廠之重型機車
    1輛，此有聲請人之陳報狀及財產歸屬資料清單附卷可稽。
    另聲請人每月23,000元之平均收入係來自於嘉義市○○○路
    市場攤販零售所得，並有其所自立之切結書1紙足按，此部
    分之事實可堪認定。然查：
  1.聲請人主張其每月必要生活費為9,829元，係依97年度台灣
    省公告每人每月最低生活費用所列計，係屬合理，故此部分
    費用應予准許。
  2.聲請人主張其尚欠復華商業銀行股份有限公司（已更名為元
    大商業銀行）自用住宅貸款4,350,000元（自91年11月13 日
    至111年11月13日，分240期），每月約需償還7,000元。惟
    聲請人並未提出任何有關自用住宅條款之相關證明文件，故
    此部份費用是否得列入必要費用，即屬有疑。
(三)從而，應認聲請人每月必要支出金額為9,829元。縱將前開
    房貸之每月分期款亦列入計算，聲請人每月必要支出金額為
    16,829 元（計算式：9,829+7,000＝16,829）。
四、綜上，以聲請人之每月收入23,000元，扣除其每月必要支出
    16,829元，尚餘6,171元，仍能清償協商方案所估計之月付
    金5,533元，且聲請人亦於陳報狀中陳明其願每月還款5,000
    元等情，則依上述聲請人自述之還款能力顯與前開協商方案
    所定之月付金相當，從而，聲請人依其能力，並非不能清償
    債務或有不能清償債務之虞，是以本件債務人聲請更生，既
    無消費者債務清理條例第3條規定之適用，且上開欠缺又均
    屬無從補正，依上說明，自應駁回其更生之聲請，爰裁定如
    主文。
五、聲請人聲請更生既經駁回，其保全處分之聲請亦失所附麗，
    應併予駁回。
中    華    民    國    97    年    12    月    30    日
              民事第一庭    法      官  游悅晨
如不服本裁定，應於裁定送達後10日內，以書狀向本院提出抗告
，並繳納抗告費新臺幣1千元
上為正本係照原本作成
中    華    民    國    97    年    12    月    30    日
                            書  記  官  張富


司法院資訊處製作；財團法人民間司法改革基金會備份。
